臺灣雲林地方法院刑事判決
109年度訴字第767號
公  訴  人  臺灣雲林地方檢察署檢察官
被      告  歐俊龍



指定辯護人  本院公設辯護人許俊雄
上列被告因違反廢棄物清理法案件，經檢察官提起公訴（109年
度偵緝字第218號），本院判決如下：
    主  文
歐俊龍犯修正前廢棄物清理法第四十六條第一款之非法清理廢棄
物罪，處有期徒刑壹年陸月。
    事  實
一、歐俊龍前於民國100年11月5日，將其所有、門牌號碼為雲林
    縣○○鎮○○里○○000○0號之倉庫，出租予林志南（已歿）使用
    ，嗣因其得知林志南將該處作為堆置、貯存來路不明廢棄物
    之處所，乃向雲林縣警察局斗南分局建國派出所告發，經雲
    林縣環境保護局（下稱環保局）至上址倉庫勘察執行採樣，
    該倉庫內之不明廢液樣品經檢測為有害易燃性事業廢棄物（
    林志南涉犯違反廢清法犯行部分，業經臺灣雲林地方檢察署
    檢察官提起公訴，本院於101年12月21日以101年度訴字第30
    7號、臺灣高等法院臺南分院於102年7月9日以102年度上訴
    字第130號判決林志南違反廢棄物清理法第46條第4款確定）
    ；歐俊龍明知上開地點所堆置之廢棄物屬於有害易燃性事業
    廢棄物，竟基於違反廢棄物清理法之犯意，於前開判決102
    年8月28日確定後至102年12月17日前某時，在上開地點，將
    原有堆置於倉庫內之有害易燃性事業廢棄物移置戶外，且將
    部分廢棄物放置在農田水利會溝渠上方棄置，因該批有害事
    業廢棄物溢漏，經民眾檢舉，環保局人員於102年12月17日
    前往稽查、於102年12月24日會同雲林縣警察局斗南分局到
    場稽查查獲，而遭查獲之有害事業廢棄物經採樣為易燃性有
    害事業廢棄物，始悉上情。
二、案經雲林縣警察局斗南分局報告臺灣雲林地方檢察署檢察官
    偵查起訴。
    理  由
壹、程序方面
一、被告歐俊龍及其辯護人於本院準備程序表示證人張敬聖、黃
    品誠、許家豪於偵查中未具結之證述（本院卷一第233頁）
    ，主張無證據能力，本院審酌上開證人張敬聖、黃品誠於偵
    查中未經具結之證述（證人許家豪無偵查中未經具結之證述
    ），係被告以外之人於審判外之陳述，且法院審理時，證人
    張敬聖、黃品誠經檢察官聲請到庭作證，證人張敬聖、黃品
    誠於上開偵查中未具結之陳述核無傳聞例外規定之適用，均
    認無證據能力。
二、被告以外之人於審判外之言詞或書面陳述，除法律有規定者
    外，不得作為證據，刑事訴訟法第159條第1項固定有明文。
    惟被告以外之人於審判外之陳述，雖不符同法第159條之1至
    第159條之4之規定，而經當事人於審判程序同意作為證據，
    法院審酌該言詞陳述或書面陳述作成時之情況，認為適當者
    ，亦得為證據；又當事人、代理人或辯護人於法院調查證據
    時，知有第159條第1項不得為證據之情形，而未於言詞辯論
    終結前聲明異議者，視為有前項之同意，同法第159條之5第
    1項、第2項亦有明定。本判決引為判斷基礎之傳聞供述證據
    ，除前開部分外，經當事人同意作為證據使用（本院卷一第
    233頁），本院於審理時逐一提示並告以要旨，當事人與辯
    護人未於言詞辯論終結前聲明異議，本院審酌該等證據作成
    時情況，尚難認有何違法取證或其他瑕疵，且與待證事實具
    有關連性，認為以之作為證據應屬適當，自均有證據能力。
三、本判決所引用之其餘非供述證據，並無證據證明係公務員違
    背法定程式所取得，亦無顯有不可信之情況，且經本院於審
    理期日提示予被告、辯護人辨識而為合法調查，自均得作為
    本判決之證據。
貳、實體部分
一、認定事實所憑之證據及認定理由
  ㈠訊據被告歐俊龍固坦承於100年11月5日，將其所有、門牌號
    碼為雲林縣○○鎮○○里○○000○0號之倉庫，出租予林志南使用
    ，嗣因其得知林志南將該處作為堆置、貯存來路不明廢棄物
    之處所，向雲林縣警察局斗南分局建國派出所告發，本院於
    101年12月21日以101年度訴字第307號、臺灣高等法院臺南
    分院於102年7月9日以102年度上訴字第130號判決林志南違
    反廢棄物清理法第46條第4款確定之事實，惟矢口否認有何
    犯修正前廢棄物清理法第46條第1款之任意棄置有害事業廢
    棄物罪之犯行，辯稱：林志南答應是放肥料，但他放進來的
    東西是太空包，我覺得那不是肥料，我才會去派出所報案，
    我不知道那是有害易燃性廢棄物；那些廢棄物可能原本就是
    堆在外面；即便於前開判決確定後、102年12月17日前某時
    ，在上開地點，原有堆置於倉庫內之有害易燃性事業廢棄物
    有移置戶外，也不是我移動的；且放置的位置都是在我的土
    地，沒有放置在農田水利會的地等語。其辯護人辯護意旨略
    以：被告否認將他倉庫內廢棄物即鐵桶搬運至戶外，以及占
    用到農田水利會溝渠上方之犯行，本件被告其實是被害人，
    因為被告的倉庫被林志南堆放廢棄物，被告主動報警查獲，
    而廢棄物的體積和數量相當龐大，不是一般人可以搬動，需
    有相當的機具和工人才可搬運，也無證據顯示被告有僱請工
    人或使用大型機具把鐵桶從倉庫搬運出來，且被告知悉這些
    廢棄物由環保局列管，環保局可能隨時去查看，鄰近村民也
    可能去報警檢舉，被告不太可能去移動它，就算移動，也不
    會放在自己的土地上，且102年12月17日那段期間倉庫是處
    於沒有保全的情況，任何人都可能進入倉庫，不能夠排除有
    被告以外的人進入倉庫把鐵桶搬出來，即便是被告從倉庫搬
    運出來，無法排除被告只是過失不慎，短暫整理倉庫時，不
    小心將一部分廢棄物放在農田水利會的溝渠上方，因為被告
    的土地和水利會的溝渠沒有明顯的界標、圍籬，而雲林縣○○
    鎮○○段0000地號、雲林縣○○鎮○○段0000地號是相鄰的，而且
    雲林縣○○鎮○○段0000地號是被告所有，事實上大部分廢棄物
    是放在被告土地上，即便是被告放置，但被告欠缺故意堆放
    、棄置廢棄物的犯意，不能以此罪嫌相繩等語
  ㈡經查：
  ⒈被告前於100年11月5日，將其所有、門牌號碼為雲林縣○○鎮○
    ○里○○000○0號之倉庫，出租予林志南使用，嗣因其得知林志
    南將該處作為堆置、貯存來路不明廢棄物之處所，向雲林縣
    警察局斗南分局建國派出所告發，經環保局至上址倉庫勘察
    執行採樣，不明廢液經檢測之樣品為有害易燃性事業廢棄物
    ，林志南涉犯違反廢清法犯行部分，經臺灣雲林地方檢察署
    檢察官提起公訴，本院於101年12月21日以101年度訴字第30
    7號、臺灣高等法院臺南分院於102年7月9日以102年度上訴
    字第130號判決林志南違反廢棄物清理法第46條第4款確定，
    被告並對林志南提起民事求償，經本院102年度訴字第36號
    民事判決等情，有環保局100年12月20日環境稽查工作紀錄1
    張、本院101年度訴字第307號刑事判決、102年度訴字第36
    號民事判決、臺灣高等法院臺南分院102年度上訴字第130號
    判決、上準環境科技股份有限公司廢棄物樣品檢驗報告、佳
    美環境科技股份有限公司廢棄物檢測報告各1份（警212號卷
    第19至21、23至25、27、57至91頁，偵1878卷第47至56頁）
    在卷可稽，此部分事實，首堪認定。
  ⒉該倉庫戶外原無廢棄物放置，係從門牌號碼為雲林縣○○鎮○○
    里○○000○0號倉庫搬運出來等情：
  ⑴102年12月17日環保局接獲民眾陳情雲林縣○○鎮○○里○○000○0
    號，有人吊運鐵桶，漏液流到田裡等情，有環保局環保報案
    中心陳情案件處理電腦管制單1張在卷可稽（偵1878卷第259
    頁），可知環保局102年12月17日、24日前往稽查的起因是
    民眾陳情。環保局前往稽查發現有人將桶裝廢棄物堆置在戶
    外等情，有環保局102年12月17日、24日環境稽查工作紀錄
    各1份在卷可按（本院卷一第257、263頁）。
  ⑵該戶外原無廢棄物放置，係從門牌號碼為雲林縣○○鎮○○里○○0
    00○0號倉庫搬運出來等情，有證人張敬聖證稱：案發時我為
    環保局的稽查約僱人員，主要工作內容為接受民眾陳情案件
    ，至現場稽查、紀錄，我屬於第一線接受民眾陳情，我會到
    現場做完紀錄，然後移給業務科辦理或定期追蹤，我有去稽
    查時，稽查工作紀錄我會簽名，102年12月24日我有去現場
    稽查，在此之前我曾經去現場看過，當時戶外沒有廢棄物，
    102年12月24日發現部分廢棄物從倉庫內搬到外面，戶外廢
    棄物跟我們印象中屋內的廢棄物，性質是一樣的，因為倉庫
    內的廢棄物數量有減少，我們才會認為戶外的廢棄物是從倉
    庫內搬出來的，有東西在房子裡面，也有一些東西是在房子
    的圍牆以外，我印象中圍牆以外是屬於鐵桶裝置被移出來，
    當初我們去稽查跟後來再去稽查，東西有移位等語（本院卷
    二第12至19頁）。
  ⑶證人黃品誠證述：本件案發時，我在雲林縣環保局服務，當
    時擔任稽查人員，本件我有去現場稽查，我去過現場十幾次
    ，因為列管之後還要複查。林志南案件時，我就有去過現場
    ，100年12月20日稽查工作紀錄沒有我簽名，依印象我是承
    辦、稽查人員，可能我去現場支援，或簽名的黃名晛跟葉柏
    毅至現場確認後，我才去，因為我有印象去建國派出所做林
    志南的筆錄。一開始不管是桶裝的不明溶劑或是太空包裝的
    鋁渣或集塵灰之類的，全部都在倉庫裡面，倉庫外面都沒有
    廢棄物，後來有一次去複查，我有印象不明鐵桶已經移到外
    面，100年林志南案件查獲，倉庫內由右而左，就是太空包
    、鐵桶、一噸桶，太空包是放在進去倉庫的右手邊，一噸桶
    是放在進去倉庫的左手邊，鐵桶就是在中後方那邊，放在倉
    庫外面的鐵桶跟我在100年林志南案件倉庫內看到的鐵桶是
    同一批，因為倉庫內幾乎沒有鐵桶，都被移到倉庫外面放，
    僅存的數量我不知道，我有印象是倉庫內的鐵桶幾乎都被往
    外搬等語（本院卷二第36至50頁）。
  ⑷證人許家豪證述：案發時我是承辦非法棄置案件的承辦人，
    黃名晛、張敬聖、蘇正仁都是稽查隊的，我屬於業務科，10
    2年我有去雲林縣○○里○○000○0號現場，因為倉庫裡的東西移
    到外面來等語（本院卷二第50至52頁）。
  ⑸證人蘇正仁證述：本件違反廢棄物清理法案件，我有到現場
    稽查，但實際當時情形已經不太記得，原先這些東西放置在
    倉庫裡面，102年12月17日稽查工作紀錄稽查人員簽名欄有
    我的簽名，表示102年12月17日我有到場，如果依現場紀錄
    ，就是已經有移到戶外等語（本院卷二第78至80頁）。 
  ⑹證人黃名晛證稱：本案我有參與稽查，一開始就有去過，如
    果我有參與稽查工作，稽查紀錄上我會簽名，100年12月20
    日稽查工作紀錄我有簽名，表示當初我有去，稽查工作紀錄
    上的文字記載是我撰寫的，當時稽查太空包、一噸桶、鐵桶
    都在倉庫裡面，沒有在倉庫外面的，後面有民眾陳情，102
    年12月17日我去現場看，發現鐵桶已經移置到外面，當時的
    照片門是半開的，倉庫內之前有圓形鐵桶，後來發現倉庫內
    沒有圓形鐵桶，加上裡面的鐵桶有用塑膠膜捆起來，移出來
    的部分也是差不多的東西，所以認為鐵桶是從倉庫裡面移出
    來的等語(本院卷二第93到103頁)。
  ⑺上述證人所述均大致相符，可知林志南遭查獲時之廢棄物均
    放置在倉庫內，環保局列管該倉庫後會不定時稽查，環保局
    直到102年12月17日接獲民眾陳情，前往稽查時才發現戶外
    堆有廢棄物。經比對稽查相片，可見100年12月10日倉庫內
    堆置大量鐵桶、102年12月17日倉庫內幾乎已無鐵桶，100年
    倉庫內鐵桶、102年倉庫內剩餘鐵桶與戶外鐵桶均以塑膠膜
    包捆，特徵一致，有稽查相片在卷可參（偵1878卷第263、2
    65頁，本院卷二第177、179頁），綜合證人所述，因為倉庫
    半開，原堆置在倉庫內的鐵桶幾乎沒有了，原堆置在倉庫內
    與後來堆置在戶外的鐵桶樣式一樣，依倉庫內外鐵桶增減情
    形、特徵，所以研判係將倉庫內的鐵桶移出堆置。被告辯稱
    那些廢棄物可能原本就是堆在外面等語，不足採信。
  ⒊被告明知上開地點所堆置之廢棄物屬於有害易燃性事業廢棄
    物：
　⑴按修正前廢棄物清理法所稱之廢棄物，分下列二種：⑴一般廢
    棄物：由家戶或其他非事業所產生之垃圾、糞尿、動物屍體
    等，足以污染環境衛生之固體或液體廢棄物；⑵事業廢棄物
    ：①有害事業廢棄物：由事業所產生具有毒性、危險性，其
    濃度或數量足以影響人體健康或污染環境之廢棄物。②一般
    事業廢棄物：由事業所產生有害事業廢棄物以外之廢棄物，
    廢棄物清理法第2條第1項定有明文。依有害事業廢棄物認定
    標準第4條第6款規定，易燃性事業廢棄物，指事業廢棄物具
    有下列性質之一者：㈠廢液閃火點小於攝氏溫度60度者。但
    不包括乙醇體積濃度小於百分之24之酒類廢棄物。㈡固體廢
    棄物於攝氏溫度25度加減2度、1大氣壓下可因摩擦、吸水或
    自發性化學反應而起火燃燒引起危害者。㈢可直接釋出氧、
    激發物質燃燒之廢強氧化劑。被告行為時之廢棄物清理法就
    廢棄物之概念雖未定義，然所謂廢棄物，依一般社會大眾皆
    能理解之通俗性觀念，當指生產或消費過程所產生無用、不
    要或丟棄之物。易言之，舉凡客觀上不具效用，或者雖仍具
    使用或交易價值，然持有者主觀上認無留存必要，擬予廢棄
    者，均屬廢棄物，而非以物質、物品之種類或名稱作為界定
    標準。此亦與106年1月18日廢棄物清理法修正時，立法者基
    於廢棄物與資源位處物質或物品之不同生命週期，經過適當
    手段，廢棄物可變成資源，而若錯置、錯用，資源也應視為
    廢棄物，而於第2條第1項所增訂之廢棄物定義相符（最高法
    院110年度台上字第963號判決意旨參照）。
  ⑵林志南本件載運至阿丹里倉庫後貯存於該倉庫內之不明廢液
    ，經檢驗結果超過有害事業廢棄物認定標準（閃火點小於40
    ），有環保局100年12月20日稽查工作紀錄1紙、上準環境科
    技股份有限公司廢棄物樣品檢驗報告各1份、現場照片6張（
    警212卷第25至27頁，本院卷二第177至181頁）在卷可稽。
    被告自承到建國派出所報案林志南違法行為（本院卷一第22
    1至222頁），林志南案件經偵審程序，判決書均載明林志南
    堆置者係屬一般事業廢棄物之鋁渣太空包、有害事業廢棄物
    之不明廢液等情，有前揭判決書可按（警212卷第57至59頁
    ，偵1878卷第47頁）。
  ⑶102年12月17日於阿丹里倉庫外之不明廢液，經檢驗結果超過
    有害事業廢棄物認定標準（閃火點小於40），有環保局102
    年12月17日、24日稽查工作紀錄各1紙、元智大學環科中心
    廢棄物樣品檢驗報告2份、現場照片17張（偵1878卷第97致1
    03頁，本院卷一第257至267頁）在卷可稽。是林志南案之不
    明廢液、本案倉庫外堆置之上開不明廢液同屬有害事業廢棄
    物、同有閃火點小於40之性質，應可認定。
  ⑷被告多次要求環保局清除倉庫內物品一情，據被告稱：我去
    告林志南，法院給林志南判刑，環保局也在，我只有在那邊
    要求環保局趕快處理這些東西等語（本院卷二第50頁），核
    與證人張敬聖證稱：這些物品本來是在倉庫裏面，後續歐先
    生有一直跟我們反應，希望環保局能夠替他處理這些物品等
    語（本院卷二第13、18頁）、證人黃品誠稱：被告有跟環保
    局反應，希望環保局把這批廢棄物清除，那時林志南還未身
    亡，會先針對行為人林志南執行財產假扣押，也會依照廢棄
    物清理法第71條要求行為人處理，被告有一直積極要求環保
    局清除等語（本院卷二第48、49頁）大致相符。
  ⑸復有環保局「雲林縣○○鎮○○里00000號非法棄置廢溶劑及鋁渣
    大事記記錄「101年3月5日歐俊龍函文雲林地檢署，要求相
    關公務單位（如雲林縣環保局），迅速處置本案毒物」（偵
    1877卷第41頁），嗣經環保局以102年1月23日雲環廢字第10
    20002953號函命林志南提送清理計畫書，說明二載明「台端
    於上述地點堆置鋁渣太空包（一般廢棄物）及不明廢液200
    桶（有害事業廢棄物）……」，並副知被告，有環保局102年1
    月23日雲環廢字第1020002953號函1份在卷可稽（偵1878卷
    第307、308頁），被告即傳真「本人回復：貴局（科）若未
    依法處置（迅速）…」，有被告傳真1張在卷可參（偵1878卷
    第327頁）。綜上顯見被告告發林志南後，對於此事關心，
    瞭解訴訟過程、結果，亦積極追蹤處理情形，一再要求環保
    局清除，前揭公文、林志南之相關判決書內容載明倉庫內堆
    置者係有害事業廢棄物，公文、判決書皆經送達被告，故被
    告明知上開地點所堆置之廢棄物屬於有害易燃性事業廢棄物
    ，可以認定。
  ⒋有關移置行為人為被告之認定：
  ⑴證人張敬聖證稱：我們有告知他，廢棄物不能從倉庫移置到
    外面，忘記是稽查當時就告知，或是被告後續反應才告知，
    被告在電話回覆交談中表示如果環保局不處理，他就要把它
    移置外面，102年12月24日稽查工作紀錄之記載「本局於上
    開時段會同斗南分局建國派出所員警至現場查察，稽查當時
    該地點地主歐俊龍君，將放置於倉庫內之有害事業廢棄物移
    置室外」，是地主自己講過他要移出來，我們沒有親眼看到
    被告移出來，稽查當時被告不在現場，102年12月24日稽查
    工作紀錄沒有被告簽名，我們只有會同派出所，被告沒有當
    場承認那些是他移出來的，被告在電話中有承認是他移出來
    的，但是何日所說忘記了、我沒有作成紀錄，被告有說移出
    來的原因是鐵桶有破損、滲漏，有移出來放在倉庫外面等語
    （本院卷二第14至24頁）；
  ⑵證人黃品誠證稱：我忘記被告有無用電話或當面承認表示他
    移置，如果我們到現場看到桶子移到外面，不可能一口咬定
    何人所為，會先詢問地主，一定是地主說他有移動，才做移
    送，若地主說他沒有移動，我們會繼續追蹤還有何人有打開
    倉庫的權限，我們發現鐵桶被移到外面，會要求被告把東西
    移回去或做防漏措施等語（本院卷二第40至50頁）；
  ⑶證人許家豪稱：那些屬於有害廢棄物，因為低於閃火點，需
    要現場保存，若移置戶外，不論下雨或有火源，都會造成危
    害，有告知被告放在裡面，保全證據，也可由環保局比對污
    染源來自何處。應該是稽查人員到現場，回來後調地號、通
    知業務科，有聯絡被告詢問為何東西在外面，環保局才可做
    後續處理。我記得當時有問被告何人、為何移置，被告說是
    他移出來的，因為整理倉庫裡面東西等語（本院卷二第50至
    56頁）；
  ⑷證人蘇正仁證稱：102年12月17日稽查工作紀錄記載「歐俊龍
    君將倉庫內之鐵桶（廢液）移至室外暫存，據歐君表示係整
    理倉庫時將該批廢棄物放置地點於自己土地上」，依該紀錄
    是他親口跟我們說，我沒有印象被告跟誰說，我們去現場稽
    查會電話聯絡地主可否到場，不記得被告這次有無到場，10
    2年12月17日稽查紀錄沒有被告簽名，如果地主有到場一定
    會讓地主簽名，拒簽會註記，稽查紀錄記載「本局於102年1
    2月18日聯繫歐君，並告知室外之廢棄物應做好相關防制措
    施，不得污染環境，以免受罰」，係第二天聯繫到被告再做
    增補，是黃名晛聯絡被告等語（本院卷二第79至88頁）；
  ⑸證人黃名晛證稱：案件稽查完會移給業務科承辦人承辦，102
    年12月17日之前，不知道被告有無聯繫承辦人反應他要處理
    或要環保局處理廢棄物，我個人部分是沒有。我記得後面民
    眾陳情，我去現場看發現一些鐵桶等已經移置外面，我們有
    聯繫被告，被告說環保局應該幫他清廢棄物，我們也有跟他
    說，他不能再隨便移動其他東西，102年12月17日稽查工作
    紀錄手寫文字部分是我書寫的，有依現場實際狀況填載，我
    記得當天現場沒有看到被告，稽查工作紀錄記載「1、據歐
    君表示係整理倉庫時將廢棄物放置地點於自己土地」，應該
    是現場電話聯繫，他在電話裡表示的，放在外面這些裝廢液
    的鐵桶是被告或請人移出來的，第4點寫到102年12月18日是
    因為整天稽查後，有時時間稍晚或未即聯繫事業單位，會隔
    天聯繫告知防護措施或改善部分，102年12月24日稽查工作
    紀錄也是我記載的，當天我和張敬聖去，102年12月24日提
    及「刑責部分將移請警方辦理後續相關事宜」，102年12月1
    7日未提及函送，是因為我們要先瞭解狀況，為何移置、土
    地所有人有無在現場、是否土地所有人欲清除或其他、清除
    動作有無經環保局業務科同意、一噸桶或鐵桶採樣是否為有
    害事業廢棄物等，當時被告移置的鐵桶好像有破損，有滲漏
    一些液體等語（本院卷二第94至105頁）。
  ⑹綜上可知，證人黃名晛和蘇正仁是現場稽查人員，於102年12
    月17日接獲民眾陳情前往現場稽查，於現場發現倉庫內之鐵
    桶遭移置戶外，聯繫被告詢問緣由後，依此在102年12月17
    日稽查工作紀錄記載「本局於上開時段至現場查察稽查當時
    ，歐俊龍君將倉庫內之鐵桶（廢液）移至室外暫存，據歐君
    表示係整理倉庫時將該批廢棄物放置地點於自己土地上。」
    ，也將被告表示環保局應替其清除廢棄物之意，以及於翌（
    18）日聯繫被告叮囑預防措施等事宜一併記載於紀錄。環保
    局稽查人員返回環保局後，將案件告知業務科承辦人員後，
    承辦人員黃品誠、許家豪也會前往現場或瞭解情況，102年1
    2月24日環保局稽查人員張敬聖、黃名晛會同警方前往現場
    ，登載稽查工作紀錄，有102年12月17日、102年12月24日稽
    查工作紀錄在卷可稽（本院卷一第257、267頁），證人均表
    示當時係向被告求證何人、何原因將鐵桶外移後，方如此記
    載。然由證人張敬聖、黃品誠、許家豪、蘇正仁、黃名晛於
    審理中係以證人身分經過具結作證，擔保其所言為真實，實
    無陷害被告刻意虛構事實甘冒偽證罪之理，況被告表示不認
    識證人，證人均與被告並無仇恨及嫌隙，證人無虛捏不實之
    情節，誣指被告入罪之動機與必要，且證人也證述被告稽查
    當時不在現場、若在現場會請他簽名、沒有親眼看見被告移
    置等情，足見證人立場中立，於偵查及審理中之陳述應非虛
    構，值堪信實，是證人證述被告當時表示係他或請人移置鐵
    桶，因此記載於環境稽查工作紀錄，可以採信。被告就此所
    辯應屬事後卸責之詞。
  ⑺再者，證人張敬聖、黃名晛均一致證稱：當時被告表示移置
    鐵桶之動機係鐵桶破損溢漏等情，證人張敬聖也指出102年1
    2月24日稽查照片，鐵桶底部已有滲漏情況，土地也有點顏
    色等情，有現場照片4張可佐（警212卷第33、35頁），與民
    眾陳情時所述上開地點之吊運鐵桶，鐵桶有綠色液體流至附
    近農田之情，互核相符，有環保局環保報案中心陳情案件處
    理電腦管制單在卷可佐（偵1878卷第259頁），被告因整理
    倉庫之動機而將倉庫內鐵桶移置戶外，尚與情理相合。
  ⒌被告將部分廢棄物放置在農田水利會溝渠上方
  ⑴臺灣雲林地方檢察署檢察官於103年3月27日勘驗現場後，請
    地政人員測量該戶外廢棄物坐落地號及占用面積，雲林縣斗
    南地政事務所量測廢棄物使用1186地號19.98平方公尺、118
    5地號16.56平方公尺一情，有臺灣雲林地方檢察署勘驗筆錄
    、雲林縣斗南地政事務所103年3月31日雲南地二字第103000
    1516號函所附廢棄物勘測成果圖各1份在卷可稽（偵1878卷
    第57、59、65頁），而斗南鎮阿丹段1185地號之所有權人係
    臺灣雲林農田水利會，斗南鎮阿丹段1186地號之所有權人係
    被告一節，有土地登記公務用謄本2份在卷可按（偵1878卷
    第83至89頁），是以，依照地政機關之量測，被告將部分廢
    棄物放置在農田水利會土地上。
  ⑵被告雖辯稱：那個放置的地點都是在我的土地，不可能會放
    在農田水利會的地，他應該是把磚塊算到廢棄物，所以磚塊
    應該是有平方米，水溝很小，應該只有60公分，應該磚頭和
    鐵桶之間才是水溝，他們寫的範圍是錯誤的，東西有放到農
    田溝渠是錯誤的等語（本院卷一第224、225頁，本院卷二第
    114頁）。惟查，證人張敬聖證稱：102年12月24日我們去現
    場稽查時，發現已經有部分廢棄物堆放在外面，堆置地點是
    雲林縣○○鎮○○段0000○0000地號土地上，1185地號是農田水
    利會的土地，戶外這些廢棄物只有鐵桶，我那時候是針對廢
    棄物鐵桶去做，現場也有磚塊，我們看那些磚塊是好的磚塊
    ，我不曉得是何人的，我們是針對廢棄物，我們看的時候是
    在水溝的旁邊，就是護堤上面，但是在圍牆以外，所以我們
    判斷它是公用土地，就是農田水利會或是公用地，當時有丈
    量他放置外面的長寬，103年3月27日再去現場稽查，照片（
    偵卷1878卷第71頁）旁邊是我的簽名，照片上所標示的數據
    是我們去現場丈量的數據，廢液桶是直接放在溝渠上面，他
    好像有放板子，溝渠是有加蓋的，我不知道用何蓋，廢液桶
    有一部分是放在溝渠上面，溝渠是水利會的灌溉溝渠，那是
    一條的，沿著水溝這樣看過來可以看得出來，我們還有定位
    ，定位後可以查地號，可以依地號去和現場比對等語（本院
    卷二第14至30頁）。證人黃名晛稱：被告放置的地點應該是
    有跨越自己的土地跟水利會的土地，他的土地旁邊是溝渠，
    他在上面用棧板墊著，再把鐵桶放上去，應該是有橫跨，至
    被告的土地跟水利會的土地之間沒有明顯特別的界標，可以
    明顯看得出來溝渠應該不是他的，102年12月17日當時是用G
    PS定位現場廢棄物位置在何塊土地上，我們可以去查地號，
    忘記在何處定位，但會盡量離廢棄物近的地方，放在水利會
    的土地是指放在溝渠上方部分，水溝寬度忘記了，以水溝來
    看，廢棄物下方有棧板，棧板下方應該就是水溝，放置範圍
    是指鐵桶放置的範圍，下面有含蓋水利會溝渠等語（本院卷
    二第101至114頁），足認地政機關僅量測廢棄物，沒有包含
    磚塊，且廢棄物之棧板下方就是農田水利會溝渠，廢棄物有
    占用水利會土地。被告所辯不足採信。
  ⒍至辯護人稱即便該批鐵桶是被告移置，可能係過失放置在農
    田水利會溝渠上等語，然農田水利會的使用地類別是「水利
    用地」，有土地登記公務用謄本1份在卷可參（偵1878卷第8
    3頁），在土地複丈成果圖上可見1185地號呈狹窄細長狀，
    且位處數塊毗鄰土地邊界，又證人張敬聖、黃明晛均稱可見
    溝渠，亦即被告土地與農田水利會土地雖無設置界標，然亦
    可知悉狹長之水利溝渠係公用地，並無過失放置之情況。
  ⒎按廢棄物清理法第46條第1款所稱「任意棄置有害事業廢棄物
    」，其中「棄置」一語，依其文義解釋，應係指「捨棄放置
    」或「拋棄堆置」而言；亦即行為人主觀上基於捨棄或拋棄
    之意思，而將有害事業廢棄物堆置於某處，並無移轉或後續
    處理之計畫或意圖者而言。若行為人雖將有害事業廢棄物暫
    時堆置於某處，但主觀上並無將該等廢棄物最終棄置於該處
    之意思，而仍有積極予以後續處理或移轉他處之計畫或意圖
    者，即與「棄置」之文義不合（最高法院104年度台上字第1
    492號判決意旨足資參照）。本案被告將廢棄物移置戶外，
    無移轉或後續處理之計畫或意圖者，為被告所自承（本院卷
    二第139頁），顯然具有捨棄或拋棄之主觀意思，且被告因
    逃匿，經臺灣雲林地方檢察署自103年7月16日起通緝，迄至
    109年9月10日方緝獲歸案，且自其通緝到環保局105年8、9
    月代為清除之期間，被告並無任何處置或作為，客觀上也無
    移轉或繼續處理之行為，揆諸上揭實務見解，自屬廢棄物清
    理法第46條第1款所稱「任意棄置」有害事業廢棄物無訛。
  ⒏至於被告於100年11月5日起將系爭倉庫租賃與林志南，然林
    志南於100年12月20日被告報警後，100月12日21日即入監服
    刑，有臺灣高等法院在監在押全國紀錄表1份在卷可參，該
    倉庫理應回歸地主即被告主掌。台灣星堡保全股份有限公司
    雖復稱：被告101年曾經承保本公司保全，但不久即退保未
    再使用本公司保全，有該公司110年2月25日星堡嘉第000000
    000號函在卷可參（本院卷一第333頁），證人許家豪於偵訊
    時具結證述：100年查獲時鋁渣及鐵桶都在屋內，因為歐俊
    龍有設保全，我們在鐵皮屋外查看有無新增廢棄物或異狀，
    不會通知被告等語（偵1878卷第285頁），於本院審理證稱
    ：我們要進去根本沒有辦法進去等語（本院卷二第54頁），
    可知即便沒有保全，環保局去稽查時也僅能在倉庫外查看，
    而雖然證人提及若有保全，東西搬出來前須解除保全，可知
    保全也是環保局判斷何人所為之考量因素之一，證人均稱係
    當時向被告求證後，才記載被告為行為人，已如前述。況經
    本院提示102年12月17日環保局稽查圖片檔案（偵1878卷第2
    63頁），被告稱：裡面的挖土機不曉得何人所有，停在裡面
    的藍色貨車是我的，旁邊那個堆高機都是我的等語（本院卷
    二的第137頁），經本院質諸：你於102年12月17日不在現場
    ，為何倉庫內有你的藍色小貨車？被告又稱：我有一台貨車
    ，是不是這台，現在沒辦法看到車牌，但看起來很像等語（
    本院卷二第139頁），被告向林志南提起刑事、民事訴訟經
    判決，此情形下，被告所有的倉庫回復由其主管及使用為常
    態，倉庫內機具、鐵桶破損等因素也與被告當時向證人表示
    在清理倉庫之情況相契合。故租賃契約、保全公司函文不足
    為被告有利之認定。
  ㈢本案事證明確，被告上開事實欄犯行堪以認定，應依法論科
    。
二、論罪科刑
  ㈠新舊法比較
    行為後法律有變更者，適用行為時之法律，但行為後之法律
    有利於行為人者，適用最有利於行為人之法律，刑法第2條
    第1項定有明文。查被告事實欄一行為後，廢棄物清理法第4
    6條業於106年1月18日經總統修正公布，並於同年月20日施
    行，修正前條文為：「有下列情形之一者，處1年以上5年以
    下有期徒刑，得併科新臺幣3百萬元以下罰金：一、任意棄
    置有害事業廢棄物。」；修正後之條文為：「有下列情形之
    一者，處1年以上5年以下有期徒刑，得併科新臺幣1千5百萬
    元以下罰金：一、任意棄置有害事業廢棄物。」，其修正後
    就併科罰金金額部分較修正前為高，經比較新舊法後，修正
    後之規定並未較有利於被告，事實欄一被告自應適用其行為
    時即修正前廢棄物清理法第46條之規定論處。
  ㈡核被告所為，係犯106年1月18日修正前廢棄物清理法第46條
    第1款之任意棄置有害事業廢棄物罪。
  ㈢爰審酌被告知悉不得任意棄置有害事業廢棄物，竟僅為自身
    整理倉庫，非法任意棄置有害事業廢棄物，行為影響環境衛
    生，危及生態，妨害國民健康等情，被告犯後否認犯行之態
    度，被告並無積極合法清除上述有害事業廢棄物，係經環保
    局代為及囑由晨貿環保股份有限公司於105年清除，有環保
    局109年12月9日雲環衛字第1091039354號函及附件在卷可參
    （本院卷一第93至205頁），並考量被告任意棄置之廢棄物
    為有害事業廢棄物、及其種類、數量、事件起因，暨其犯罪
    動機、目的、手段、素行，被告自述碩士畢業之智識程度、
    健康狀況不佳，提出109年10月20日、109年10月23日佛教慈
    濟醫療財團法人大林慈濟醫院診斷證明書各1份在卷可參（
    本院卷一第89、90頁），家中有父母、妻子，育有三名已成
    年子女，入監前曾從事自營或受僱研發電腦或客戶規劃評估
    之業務，名下有系爭倉庫及其坐落土地，有負債之家庭經濟
    狀況及其他一切情狀，量處如主文所示之刑。
據上論斷，應依刑事訴訟法第299條第1項前段，修正前廢棄物清
理法第46條第1款，刑法第2條第1項前段、第11條前段，判決如
主文。
本案經檢察官王聖豪、林欣儀提起公訴，檢察官林豐正到庭執行
職務。
中　　華　　民　　國　　110 　年　　5 　　月　　24　　日
                  刑事第三庭  審判長法  官  吳基華
　　　　　　　　　　　              法  官  陳韋仁
　　　　　　　　　　　              法  官  張恂嘉
以上正本證明與原本無異。
如不服本判決應於收受判決後20日內向本院提出上訴書狀，並應
敘述具體理由；其未敘述上訴理由者，應於上訴期間屆滿後20 
日內向本院補提理由書（均須按他造當事人之人數附繕本）。「
切勿逕送上級法院」。
                                    書記官  洪青霜 　　
中　　華　　民　　國　　110 　年　　5 　　月　　24　　日
附錄本案判決論罪科刑法條：
修正前廢棄物清理法第46條第1款
有下列情形之一者，處一年以上五年以下有期徒刑，得併科新臺
幣三百萬元以下罰金：
一、任意棄置有害事業廢棄物。